【裁判字號】    95,勞再易,25
【裁判日期】    951220
【裁判案由】    給付薪資等
【裁判全文】
臺灣高等法院民事裁定                95年度勞再易字第25號
聲  請  人    乙○○
相  對  人    超偉工程顧問有限公司
法定代理人  甲○○
訴訟代理人  劉岱音律師
上列當事人間給付薪資等事件，聲請人對於中華民國95年8月31
日本院95年度勞再易字第10確定裁定聲請再審，本院裁定如下：
    主  文
聲請駁回。
聲請費用由聲請人負擔。
    理  由
一、按不得上訴之判決，於宣示時確定，不宣示者，於公告時確
    定；而提起民事再審之訴，應於30日之不變期間內為之，該
    不變期間自判決確定時起算，判決於送達前確定者，自送達
    時起算；其再審之理由發生或知悉在後者，均自知悉時起算
    ，民事訴訟法第398條第2項、第500條第1項及第2項固分別
    定有明文。惟民事訴訟法第496條第1項第1款所謂適用法規
    顯有錯誤，係指確定裁判違背法規或現存判例解釋者而言，
    當事人以該再審事由聲請再審者，應認當事人自收受裁判正
    本之送達時，對於裁判之理由，有無適用法規顯有錯誤之情
    形，即可知悉。故計算是否逾30日之不變期間，應自裁判確
    定時起算，無同法第500條第2項關於再審理由知悉在後之適
    用，至於當事人本人對於法規之瞭解程度如何，當不能影響
    同法第500條第1項、第2項關於30日不變期間之起算（參照
    最高法院70年台再字第212號及71年台再字第210號判例意旨
    ）。又再審之訴，法院認無再審理由，判決駁回後，不得以
    同一事由，對於原確定判決或駁回再審之訴之確定判決，更
    行提起再審之訴。因再審之目的，原在匡正確定終局判決之
    不當，以保障當事人之權益，惟為避免當事人以同一事由對
    於原確定判決或駁回再審之訴之確定判決，一再提起再審之
    訴，致浪費司法資源，自應予以限制。同法第498條之1及其
    立法理由亦有明文。上開規定依同法第507條規定，於聲請
    再審亦有準用。
二、本件聲請人與相對人間給付薪資等事件，業經台灣台北地方
    法院（下稱台北地院）93年度勞訴字第59號、本院94年度勞
    上易字第15號判決聲請人敗訴確定。嗣聲請人先後向本院提
    起再審之訴及聲請再審，亦經本院於民國95年2月24日、同
    年8月31日分別以95年度勞再易字第5號、第10號裁定駁回確
    定。茲聲請人復就本院95年度勞再易字第10號確定裁定（下
    稱原確定裁定），聲請再審，僅以：本院95年度勞再易字第
    5號確定裁定以伊遲至95年1月27日始以適用法規顯有錯誤為
    由，對本院94年度勞上易字第15號確定判決提起再審之訴，
    已逾30日不變期間，而裁定駁回伊再審之訴。惟相對人知悉
    伊懷孕，故意以公司業務減縮之不實理由解雇伊，經台北市
    政府兩性工作平等委員會裁定性別歧視成立，相對人不服，
    向行政院勞工委員會（下稱勞委會）兩性工作平等委員會申
    請審議，亦經該會於94年11月2日以勞動3字第0940061616號
    審定書（下稱系爭審定書）駁回，伊於95年1月4日向勞委會
    聲請閱卷始知上情，再審不變期間自應自伊知悉時起算，是
    伊於同月27日提起再審之訴，自未逾再審不變期間，該確定
    裁定遽駁回伊再審之訴，顯有民事訴訟法第496條第1項第1
    款「適用法規顯有錯誤者」之再審事由。又伊向勞委會聲請
    閱卷後，始發現系爭審定書，該審定書如經斟酌，應可受較
    有利之判決，乃於95年3月3日具狀追加主張原確定判決有民
    事訴訟法第496條第1項第13款之再審事由，然本院95年度勞
    再易字第5號裁定程序，並未斟酌該款再審事由，即駁回伊
    再審之訴，顯違背證據法則，有適用法規顯有不當之再審情
    事，惟原確定裁定並未審酌該違誤，遽為裁定駁回伊再審之
    聲請，顯屬不當，亦有適用法規顯有不當之再審情事，有同
    法第496條第1項第1款之再審事由云云。惟該再審事由，與
    其於本院95年度勞再易字第5號、第10號所提再審事由相同
    ，均經本院駁回確定在案，並據本院調閱上開卷宗查核屬實
    ，揆諸首揭說明，聲請人即不得以此同一事由，對於前開駁
    回其聲請之確定裁定，更行聲請再審，自非合法，應予駁回
    。
三、至聲請人另主張：原確定裁定指出「至該追加之原因事實係
    得獨立提起之再審之訴，既經聲請人提起繫屬本院，應另行
    處理，要屬另一問題，併此敘明」，顯見原確定裁定係肯定
    伊得追加前開第13款之再審事由，然竟又駁回伊再審之聲請
    ，顯有適用法規顯有不當之情事，有同法第496條第1項第1
    款之再審事由云云。惟查，聲請人係於95年3月3日、本院95
    年度勞再易字第5號裁定作成後始追加前開第13款之再審事
    由，有民事準備書狀附卷可稽（本院95勞再易字第5號卷第
    43-45頁），既然該再審事由非在本院95勞再易字第10號裁
    定程序中追加，本應另行處理，非該程序所得審酌，原確定
    裁定之上開內容僅在重申此意旨，聲請人主張原確定裁定認
    其得追加前開第13款之再審事由，顯屬誤會。況聲請自承於
    95年1月4日向勞委會聲請閱卷，始知悉系爭審定書，惟遲至
    同年3月3日始主張原確定判決有前開第13款之再審事由，顯
    已逾30日之不變期間，其再審之聲請，亦非合法，應併駁回
    。
四、據上論結，本件再審之聲請為不合法，依民事訴訟法第507
    條、第502條第1項、第95條、第78條，裁定如主文。
中    華    民    國    95    年    12    月    20    日
                    勞工法庭
                        審判長法  官  沈方維
                              法  官  張競文
                              法  官  王淇梓
正本係照原本作成。
不得抗告。
中    華    民    國    95    年    12    月    22    日
                              書記官  吳碧玲


司法院資訊處製作；財團法人民間司法改革基金會備份。
